臺灣苗栗地方法院民事判決  
110年度重訴字第27號
原      告  徐千涵  
訴訟代理人  王炳人律師
            周銘皇律師
            柯宏奇律師
被      告  廖松林  


            劉怡君  



            羅國通  

上  一  人
訴訟代理人  劉文瑞律師
上列當事人間請求清償債務事件，本院於民國110年8月17日言詞
辯論終結，判決如下：
    主  文
被告應連帶給付原告新臺幣12,150,000元，及被告廖松林、劉
  怡君自民國110年3月15日起、被告羅國通自110年3月5日起，
  均至清償日止，按週年利率百分之5計算之利息。
訴訟費用由被告連帶負擔。
本判決於原告以新臺幣4,050,000元為被告供擔保後，得為假執
  行；但被告如以新臺幣12,150,000元為原告預供擔保後，得免
  為假執行。
    事實及理由
壹、程序部分
    按訴狀送達後，原告不得將原訴變更或追加他訴，但擴張或
    減縮應受判決事項之聲明、不甚礙被告之防禦及訴訟之終結
    者，不在此限，民事訴訟法第255條第1項第3、7款定有明文
    。原告原聲請核發支付命令，經被告於法定期間內提出異議
    後視為起訴之聲明為：被告應連帶給付原告新臺幣（下同）
    1,215萬元，及自支付命令送達翌日起至清償日止，按週年
    利率百分之5計算之利息（司促卷第5頁），嗣於本院第一次
    言詞辯論程序前具狀以上開聲明為先位聲明，並補充聲明：
    願供擔保請准宣告假執行，另追加備位聲明後再更正為：㈠
    被告廖松林應給付原告1,215萬元，及自民國110年7月28日
    起至清償日止，按週年利率百分之5計算之利息。㈡願供擔保
    請准宣告假執行（重訴卷第79頁、第101至102頁、第127至1
    28頁），經核無礙於本訴之終結，且被告於言詞辯論期日時
    已得就追加之訴予以防禦，又就備位訴之聲明僅嗣後為減縮
    ，依上所述，原告所提追加之訴符合程序規定，應併予審理
    。
貳、實體方面
一、原告主張：被告廖松林因挪用松奕科技有限公司（下稱松奕
    公司）款項，致股東即原告虧損，經原告與被告廖松林協商
    後，由被告廖松林另覓得被告劉怡君、羅國通為連帶保證人
    ，原告、被告廖松林遂於110年1月7日前往臺北與被告羅國
    通見面，並由被告廖松林親自書寫還款協議書（下稱系爭協
    議書），而因還款總金額及分期方式尚未完全確認，故系爭
    協議書中「11、68000、備註：分15年攤還、連帶保證人劉
    怡君簽名、地址」等文字均先留白，原告並告知被告羅國通
    就被告廖松林所騙款項約1,000餘萬元，正確金額需與被告
    廖松林對帳後方知悉，被告羅國通亦表示為讓被告廖松林回
    去安心工作，故願簽署系爭協議書，並向原告、被告廖松林
    表示待金額填載後，再以通訊軟體「LINE」（下稱「LINE」
    ）傳送予其即可；嗣原告於翌（8）日與被告廖松林、劉怡
    君商議後確認總金額為1,215萬元，以每月還款68,000元計
    算，還清需14年又11月，故以整數15年還清，乃填載至系爭
    協議書，並由被告劉怡君於連帶保證人欄簽名及書寫地址，
    另由被告廖松林簽發票面金額1,215萬元、票號CH445124號
    、發票日110年1月8日之本票乙紙（下稱系爭本票）再次擔
    保上開債務，原告並無威脅被告廖松林，也有將簽署完成之
    系爭協議書以「LINE」傳送予被告羅國通，被告羅國通已讀
    後亦未表示任何意見，應已默示同意。詎被告簽署系爭協議
    書後，未按期清償第一期款，經原告多次催討仍相應不理，
    爰先位依系爭協議書所生之債權請求權請求被告連帶返還1,
    215萬元，備位依系爭協議書所生之債權請求權及系爭本票
    請求權請求被告廖松林返還1,215萬元等語。並聲明：如上
    所示。
二、被告則以：
　㈠被告廖松林：一開始松奕科技支出項目僅有800餘萬元，其中
    蓋雞寮、請師傅薪資、水電費用加回去才用銀行利息變成1,
    215萬元，原告所述簽約過程大致相符，但我忘記原告有無
    跟被告羅國通講到金額部分待對帳後再以「LINE」傳給被告
    羅國通這件事，我願意還原告大概400、500萬元，我也有簽
    發系爭本票，我簽約當時是在原告家中，被原告先生威脅表
    示如不承認松奕公司支出費用、被告羅國通不作保就不讓我
    離開，我就在原告家中一直對帳，把前面花出去的錢算回去
    ，原告也跟我說只要被告羅國通願意作保就可以讓我慢慢還
    錢，而且可以不告我刑事，但原告隔天就去告我，爰依民法
    第92條第1項規定當庭對原告撤銷同意系爭協議書之意思表
    示等語。惟未提出答辯聲明。
　㈡被告劉怡君：除引用被告廖松林所述外，另補充：當時松奕
    公司所有支出都要被告廖松林支付，這樣就不算股東，有點
    分配不均，且原告有口頭答應不提告，我跟被告廖松林才簽
    署系爭協議書等語。惟未提出答辯聲明。
　㈢被告羅國通：110年1月7日係被告廖松林與其母即被告羅國通
    舅媽孫美娥帶同原告至被告羅國通住處，表示被告廖松林積
    欠原告債務，原告要被告廖松林尋找保證人，被告羅國通因
    患病日久、身體極度虛弱、精神狀況不佳，禁不住孫美娥、
    被告廖松林以親戚情分再三央求，遂於系爭協議書連帶保證
    人欄簽名、身分證統一編號及地址，惟斯時被告廖松林聲稱
    僅有積欠原告少許債務，並未說明欠款金額，被告羅國通簽
    署系爭協議書時，總金額及分期方式均屬空白，原告僅向被
    告羅國通表示總金額及還款細節未定，要再與被告廖松林確
    認，原告及被告廖松林即離去，則還款金額及還款條件既屬
    系爭協議書必要之點，未經當事人意思表示一致，自不能使
    其發生效力；又原告於110年1月8日與被告廖松林於系爭協
    議書上填載總金額及分期方式後，未及時通知被告羅國通，
    直至同年月27日方將完整填載之系爭協議書、本票翻拍後以
    「LINE」傳送被告羅國通，然斯時被告羅國通業於同年月26
    日至三軍總醫院就診，翌（27）日身體極度不適，對於原告
    傳送之訊息並未詳閱內容，且並未回應，不得以被告羅國通
    單純沉默，推認有同意系爭協議書之意思表示等語。並聲明
    ：㈠原告之訴駁回。㈡如受不利判決，願供擔保請准宣告免為
    假執行。
三、兩造協議簡化爭點如下（重訴卷第106至108頁）：
　㈠不爭執事項
  ⒈兩造有於110年1月7、8 日簽署系爭協議書，約定「立書人：
    甲方徐千涵（貸與人）、乙方廖松林、丙方羅國通、丙方劉
    怡君（借用人之連帶保證人）。茲為還款事宜，甲乙丙三方
    同意訂定本契約，並共同遵守下列事項：本人廖松林挪用松
    奕科技公司款項（開空頭支票、報假帳）造成公司股東徐千
    涵虧損，經查證屬實。本人廖松林願意承擔一切法律責任並
    且還清所有挪用之款項。每月（11）日還68,000元整，如一
    期未按實給付，則視為全部到期且甲方可提出告訴。連帶保
    證：乙方如未依本契約履行債務時，甲方得向丙方連帶請求
    乙方所積欠之債務，丙方願意放棄先訴抗辯權，絕無異議」
    ，並註記「分15年攤還」（司促卷第9頁），而其中除「（1
    1）、68,000、分15年攤還、被告劉怡君之簽名、地址及印
    文」係於同年月8日方填載外，其餘內容均係於同年月7 日
    填載完畢（重訴卷第43至45頁、第87頁）。
  ⒉原告持有被告廖松林所簽發之系爭本票（司促卷第11頁），
    原告與被告廖松林就系爭本票為直接前後手關係。
  ⒊原告有執系爭協議書及本票向本院聲請核發支付命令，本院
    以110年度司促字第1061號支付命令命「上列債務人（即被
    告廖松林、羅國通、劉怡君）應向債權人（即原告）給付1,
    215萬，及自本支付命令送達翌日起至清償日止，按年息百
    分之5計算之利息，並連帶賠償程序費用500 元」（司促卷
    第19頁），該支付命令於110年3月4日對被告廖松林、羅國
    通、劉怡君寄存送達，經被告羅國通於同日領取，其餘被告
    則未領取（司促卷第25至29頁、重訴卷第37至39頁）。
  ㈡爭執事項
  ⒈原告先位依系爭協議書請求被告連帶給付1,215 萬元，有無
    理由？系爭協議書是否經兩造意思表示合致而有效成立？被
    告羅國通於110年1月8日補填系爭協議書時，是否在場？其
    內容是否經過被告羅國通之同意？被告廖松林、劉怡君簽署
    系爭協議書是否有經他人威脅？渠等主張撤銷同意系爭協議
    書之意思表示，是否有理由？
  ⒉被告備位依系爭協議書、本票請求被告廖松林給付1,215 萬
    元，有無理由？
四、本院之判斷：
　㈠爭點一：
　⒈按解釋契約，固須探求當事人立約時之真意，不能拘泥於契
    約之文字，但契約文字業已表示當事人真意，無須別事探求
    者，即不得反捨契約文字而更為曲解（最高法院110年度台
    上字第892號判決意旨參照）；又保證契約既載明自某日起
    至某日止一年期間內負保證責任，即屬概括保證之性質，在
    此一年期間內所發生之債務，不問次數若干，均應負保證責
    任。縱使債權人同意主債務人某一次借貸延期清償，而該一
    次借貸所延展之期間，既在原約定一年期間之內，自不得藉
    此主張不負保證之責任（最高法院43年台上字第192號判例
    、94年度台上字第147號判決意旨參照）；再揆之保證契約
    ，原得對將來發生之債務為概括保證之旨，該借據顯係就將
    來發生之債務為概括之保證，其效力自應及於嗣後發生之訟
    爭借款債務（最高法院83年度台上字第3162號判決意旨參照
    ）。從而保證契約既包括保證一定期間之全部債務，或將來
    發生之債務之「概括保證」，概括保證人即應就概括保證之
    全部債務均負保證責任。
　⒉則依不爭執事項⒈所示，被告羅國通於110年1月7日簽署系爭
    協議書時，其上雖未記載被告廖松林所願還清之挪用松奕公
    司款項金額，然被告羅國通既願擔任系爭協議書之連帶保證
    人，於被告廖松林未依契約履行時，原告得連帶向被告廖松
    林、劉怡君、羅國通請求給付，而保證範圍已可得確定為「
    被告廖松林所挪用松奕公司之款項對於原告所負債務」，即
    屬對於被告廖松林於特定範圍之債務為概括保證之意思，足
    認系爭協議書業已有效成立。
　⒊被告雖以前詞置辯，然查：
　⑴次按當事人主張有利於己之事實者，就其事實有舉證之責任
    ，民事訴訟法第277條本文定有明文。則被告廖松林、劉怡
    君抗辯遭原告夫婿威脅，因而簽署系爭協議書，並主張撤銷
    同意系爭協議書之意思表示等情，既為原告所否認（重訴卷
    第106頁），渠等自應就該等有利於己之事實負舉證之責。
    然經本院曉諭舉證後，被告廖松林表示將提出「LINE」對話
    紀錄為證，並經本院諭知應於110年8月6日前提出（重訴卷
    第108至109頁），然迄本院同年月17日行言詞辯論程序時，
    被告廖松林方當庭表示因工作受傷手機毀損，如送修修復將
    提出（重訴卷第128頁、第131至132頁），然均未提出，渠
    等既未盡舉證之責，難認渠等抗辯上開內容可採，故渠等依
    民法第92條第1項規定撤銷意思表示，即屬無據。況被告廖
    松林表示：原欲提出之「LINE」、簡訊內容包括必須羅國通
    作保，如果願意作保，就不會告刑事，而且民事可以慢慢還
    錢，否則就會附帶刑事來告我，印象就是這些，其餘記不起
    來等語（重訴卷第129頁），然該等情節不僅為原告所否認
    （重訴卷第129頁），且該等情節縱使存在，原告若認被告
    廖松林有犯罪嫌疑，而其為被害人，本得行使刑事告訴權，
    難認係屬不法惡害告知之脅迫，併此敘明。
　⑵又被告羅國通雖抗辯系爭協議書因必要之點未經被告羅國通
    同意而未成立等語。然兩造雖均不爭執110年1月8日填載系
    爭協議書其餘內容時，被告羅國通未在場（重訴卷第113、8
    7頁、第103至104頁），惟依上所述，被告羅國通既有概括
    保證被告廖松林所挪用松奕公司之款項對於原告所負債務，
    保證範圍已可得確定，兩造就系爭協議書之必要之點意思表
    示已然合致，礙無未成立之情狀；況依原告所提出與被告羅
    國通間之「LINE」對話紀錄，原告於110年1月7日確有傳送
    系爭協議書內容予被告羅國通（重訴卷第143至159頁），並
    於同年月27日將系爭協議書、本票紙本翻拍後傳送予被告羅
    國通，並向被告羅國通表示「要寄給你嗎？」，經被告羅國
    通端已讀上開訊息未回覆（重訴卷第163至165頁），故被告
    羅國通於連帶保證後亦已知悉具體保證債務範圍。則系爭協
    議書既未另行約定原告、被告廖松林填載系爭協議書其餘內
    容後，需再次經被告羅國通同意後方生連帶保證之效力等情
    ，而被告羅國通讀取原告傳送之訊息後，亦未曾表示擔保債
    務總金額需經其同意，然其不同意之意旨，實難認被告羅國
    通於110年1月7日簽署系爭協議書後，須待原告、被告廖松
    林再次將具體還款金額、還款方式告知被告羅國通，且須經
    被告羅國通同意後，其方負連帶保證責任之情狀存在，是其
    所辯，礙難採納。
　⒋綜上，系爭協議書既屬有效成立，而依不爭執事項⒈被告廖松
    林為主債務人，被告劉怡君、羅國通為連帶保證人，並有約
    定一期未付、全部債務視為到期之加速條款，又依其上所記
    載之「每月68,000元，分15年攤還」計算總金額為12,240,0
    00元，與不爭執事項⒉所示被告廖松林所簽發之系爭本票之
    票面金額1,215萬元相當，足認原告主張系爭協議書之債權
    金額為1,215萬元可採。從而原告依系爭協議書約定，請求
    被告連帶給付1,215萬元，及自不爭執事項⒊所示本院110年
    度司促字第1061號支付命令送達予被告翌日起，均至清償日
    止，按週年利率5%計算之利息，均屬有據，均應准許。
　㈡爭點二：
　　原告先位之訴既經本院准許，其備位請求之審判條件即未成
    就，本院自無就備位請求為判斷之必要。　　
五、本件事證已臻明確，兩造其餘攻擊防禦方法，經本院審酌後
    核於本判決結果不生影響，爰不一一論述，併此敘明。
六、原告及被告羅國通陳明願供擔保，聲請宣告假執行及免為假
    執行，經核於法相符，爰酌定相當之擔保金宣告之，併依民
    事訴訟法第392條第2項規定，一併酌定被告廖松林、劉怡君
    如預供擔保相當之金額，得免為假執行。
七、訴訟費用負擔之依據：民事訴訟法第78條、第85條第2項。
中　　華　　民　　國　　110 　年　　8 　　月　　26　　日
                  民事第一庭  法  官  劉奕榔
以上正本係照原本作成。
如對本判決上訴，須於判決送達後20日內向本院提出上訴狀（須
附繕本）。如委任律師提起上訴者，應一併繳納上訴審裁判費。
                              書記官  江秋靜
中　　華　　民　　國　　110 　年　　8 　　月　　26　　日